【裁判字號】    95,上訴,268
【裁判日期】    950502
【裁判案由】    強盜
【裁判全文】
臺灣高等法院臺南分院刑事判決         95年度上訴字第268號
上  訴  人  臺灣臺南地方法院檢察署檢察官
上  訴  人
即  被  告  乙○○
指定辯護人  本院公設辯護人丁○○
上列上訴人因被告強盜案件，不服臺灣臺南地方法院94年度訴字
第1323號中華民國95年1月25日第一審判決（起訴案號：臺灣臺
南地方法院檢察署94年度偵緝字第1058號），提起上訴暨聲請併
案審理（併辦案號：臺灣臺南地方法院檢察署95年度偵字第964
號），本院判決如下：
    主  文
原判決撤銷。
乙○○連續意圖為自己不法之所有，結夥三人以上攜帶凶器，以
強暴至使不能抗拒，而取他人之物，處有期徒刑玖年。
    事  實
一、乙○○、張明正與張玄昌（後二人另案偵辦中）共同基於意
    圖為自己不法所有之強盜概括犯意聯絡，於九十三年八月八
    日凌晨零時許，由張玄昌駕駛車牌號碼XI—5738號自用小貨
    車搭載乙○○、張明正，挑選強盜對象。於同日凌晨三時許
    ，由乙○○、張明正分持客觀上均足以對生命、身體構成威
    脅之開山刀及不詳槍枝各一支（均未扣案，無從認定是否具
    殺傷力），進入高雄市○○區○○路五一三號「A68便宜超
    商」，張玄昌則在外把風；乙○○即持上開開山刀，對該超
    商店員作劫勢砍人，張明正則持上開不詳槍枝拉槍機上膛作
    勢射擊等脅迫方法，致該店店員（已離職未查出真實姓名）
    因害怕遭其殺害而不能抗拒；張明正乃趁機打開該超商收銀
    機後，強取其內現金新臺幣（下同）二千元及數目不詳之點
    數卡、儲值卡一批，得手後乙○○、張明正及張玄昌共同搭
    乘上開自用小貨車離去，所得財物則暫由張明正保管。三人
    又承上概括犯意，繼續尋找強盜目標，於同日凌晨五時十五
    分許，由乙○○、張明正分持客觀上均足以對生命、身體構
    成威脅之上開不詳槍枝、開山刀各一支，進入臺南市○○區
    ○○路三七七號「STOP超商」內，張玄昌則在外把風；乙○
    ○即持上開不詳槍枝，對該超商店員丙○○以拉槍機上膛作
    勢射擊，張明正並持開山刀作勢劈砍，致丙○○因害怕遭其
    殺害而不能抗拒；張明正乃趁機打開該超商收銀機後，強取
    其內現金新台幣三萬三千元，得手後乙○○、張明正及張玄
    昌共同搭乘上開自用小貨車離去，復將該車棄置於臺南市○
    ○路「龍成飯店」附近，所得贓款派分乙○○八千元，張明
    正、張玄昌各得一萬二千五百元，數目不詳之點數卡、儲值
    卡一批，則未分配。嗣於九十四年九月二十二日十九時許，
    在雲林縣麥寮鄉三盛村中山六輕大門旁，經警循線查獲乙○
    ○。
二、案經臺南市警察局第一分局、第四分局報請臺灣臺南地方法
    院檢察署檢察官偵查起訴及聲請併審理。。
    理  由
一、上揭事實，業據上訴人即被告乙○○於警詢、偵查、原審及
    本院審理中坦承不諱，並於審判程序中同意所有被告以外之
    人在審判外陳述作為證據，核與同案被告張明正、張玄昌於
    警詢時所為供述及證人即被害人甲○○於警詢之指訴（詳九
    十五年度偵字第九六四號卷第八七頁）、丙○○於偵查、原
    審理時結證情節相符。另被告與張明正之犯罪手法係以不詳
    槍枝拉槍機；及以開山刀作勢劈砍被害人之方式而下手搜括
    財物，衡諸被害人當時所處之主、客觀情事，其自由意志顯
    遭壓制，已達於至使不能抗拒之程度甚明。同案被告張玄昌
    雖駕車在外把風，但本案強盜係由其規劃，並先行竊取車牌
    掩飾犯行，足認其就全部犯罪有犯意聯絡及行為分擔。此外
    ，復有內政部警政署刑事警察局鑑驗書一紙及現場監視錄影
    機翻拍照片四張在卷可稽，被告自白核與事實相符，事證明
    確，其犯行應足認定。
二、按刑法第三百二十一條第一項第三款之攜帶兇器竊盜罪，係
    以行為人攜帶兇器竊盜為其加重條件，此所謂兇器，其種類
    並無限制，凡客觀上足對人之生命、身體、安全構成威脅，
    具有危險性之兇器均屬之，且只需行竊時攜帶此種具有危險
    性之兇器為已足，並不以攜帶之初有行兇之意圖為必要（最
    高法院七十九年度台上字第五二五三號判例參照）。查本件
    被告及張明正攜帶不詳槍枝（雖該槍枝未扣案，致無法鑑定
    有無殺傷力，然持該不詳槍枝攻擊他人身體，仍足使人受傷
    ，於客觀上構成對人生命、身體、安全之威脅，自屬危險性
    之兇器）及開山刀強盜被害人之財物，揆諸前開判例意旨，
    該不詳槍枝及開山刀顯係具有危險性之兇器無訛。核被告所
    為，係犯刑法第三百二十八條第一項之強盜罪，而有同法第
    三百二十一條第一項第三、四款之結夥三人以上攜帶兇器而
    犯之情形，應依同法第三百三十條第一項之結夥三人以上攜
    帶兇器強盜罪論處。又被告及張明正於攜帶兇器強盜時，以
    不詳槍枝及開山刀控制被害人之行動自由，此一強暴行為係
    強盜罪之手段，應包括於強盜行為以內，不另論妨害自由罪
    。被告與張明正、張玄昌就上開強盜犯行，有犯意聯絡及行
    為分擔，為共同正犯。又被告二次犯行，時間緊接，所犯罪
    名相同，顯係出於概括之犯意為之，為連續犯，應依刑法第
    五十六條之規定以一罪論，並加重其刑。
三、原審認被告罪證明確，因予論罪科刑，固非無見，惟被告於
    九十三年八月八日凌晨三時許，與張明正、張玄昌等人至高
    雄市○○區○○路五一三號「A68便宜超商」強盜財物部分
    事實與本案起訴部分事實有連續犯關係為裁判上一罪，原判
    決未及審酌，且對被告犯罪所得及贓款派分未予認定，均有
    未洽。檢察官及被告上訴意旨均認另有犯行未併案審理，為
    有理由，應由本院依法將原判決撤銷改判，以期適法。爰審
    酌被告不思向上，圖謀不勞而獲之不法財物，致犯本罪，其
    犯罪手段具有暴力性，對被害人之身心造成創傷，並嚴重危
    害社會安寧秩序，所生危害非淺，惟犯後均坦承犯行頗有悔
    意等一切情狀，量處如主文第二項所示之刑。檢察官量刑意
    見建議量處有期徒刑十年，因本院姑念被告已坦承認錯，深
    俱悔意，如有心向善，有期徒刑九年應已足夠。至於未扣案
    之不詳槍枝及開山刀各一把，雖據被告供述，足認係共同所
    有供犯罪所用之物，惟因式樣型號均不詳，且已下落不明，
    又均非違禁物，為免將來執行困難，爰不為沒收之諭知，併
    此敘明。
據上論斷，應依刑事訴訟法第三百六十九條第一項前段、第三百
六十四條、第二百九十九條第一項前段，刑法第二十八條、第五
十六條、第三百三十條第一項、第三百二十一條第一項第三、四
款，判決如主文。
本案經檢察官蘇南桓到庭執行職務。
中    華    民    國  九十五  年    五    月    二    日
                    刑事第二庭  審判長法  官  葉居正
                                      法  官  莊俊華
                                      法  官  李文福
以上正本證明與原本無異。
如不服本判決，應於收受本判決後十日內向本院提出上訴書狀。
其未敘述上訴理由者並得於提起上訴後十日內向本院補提理由書
狀（均須按他造當事人之人數附繕本）「切勿逕送上級法院」。
                                      書記官  李良倩
中    華    民    國  九十五  年    五    月    二    日
附錄：本判決論罪法條
刑法第三百二十八條  （普通強盜罪）
意圖為自己或第三人不法之所有，以強暴、脅迫、藥劑、催眠術
或他法，至使不能抗拒，而取他人之物或使其交付者，為強盜罪
，處五年以上有期徒刑。
以前項方法得財產上不法之利益或使第三人得之者，亦同。
犯強盜罪因而致人於死者，處死刑、無期徒刑或十年以上有期徒
刑；致重傷者，處無期徒刑或七年以上有期徒刑。
第一項及第二項之未遂犯罰之。
預備犯強盜罪者，處一年以下有期徒刑、拘役或三千元以下罰金
。
刑法第三百三十條  （加重強盜罪）
犯強盜罪而有第三百二十一條第一項各款情形之一者，處七年以
上有期徒刑。
前項之未遂犯罰之。
刑法第三百二十一條（加重竊盜罪）
犯竊盜罪而有左列情形之一者，處六月以上、五年以下有期徒刑
：
一  於夜間侵入住宅或有人居住之建築物、船艦或隱匿其內而犯
    之者。
二  毀越門扇、牆垣或其他安全設備而犯之者。
三  攜帶兇器而犯之者。
四  結夥三人以上而犯之者。
五  乘火災、水災或其他災害之際而犯之者。
六  在車站或埠頭而犯之者。
前項之未遂犯罰之。


司法院資訊處製作；財團法人民間司法改革基金會備份。
